【裁判字號】    99,易,549
【裁判日期】    990913
【裁判案由】    偽造文書等
【裁判全文】
臺灣嘉義地方法院刑事判決               99年度易字第549號
公  訴  人  臺灣嘉義地方法院檢察署檢察官
被      告  甲○○
上列被告因侵占等案件，經檢察官提起公訴（99年度偵字第4270
號），本院判決如下：
    主  文
甲○○犯侵占遺失物罪，處罰金新臺幣捌仟元，如易服勞役，以
新臺幣壹仟元折算壹日；又犯變造特種文書罪，處有期徒刑參月
，如易科罰金，以新臺幣壹仟元折算壹日，扣案汽車駕駛執照上
所換貼之「甲○○」照片壹張沒收。
    犯 罪 事 實
一、甲○○於民國96年6月初某日，在嘉義縣竹崎鄉「清華山小
    吃部」內，見丙○○遺失之中華民國交通部製發汽車駕駛執
    照1張，明知此非無主棄物，詎意圖為自己不法之所有，竟
    予拾取而侵占入己。拾獲翌日，另起變造特種文書之犯意，
    在上開小吃部內，將自己照片換貼在該駕駛執照上，變造該
    等駕駛汽車許可憑證，足生損害於丙○○及公路監理機關就
    駕駛人資料管理之正確性。嗣於99年4月25日凌晨零時許，
    甲○○騎駛機車行經嘉義市○區○○○路717號前遭警攔檢
    ，如實告稱真實姓名服從交通稽查，因警查知其無合格駕駛
    資格，遂遭舉發無照駕駛並當場禁止駕駛。斯時，甲○○於
    警方知悉其拾得上開駕駛執照非法據為己有情事前，心虛而
    主動向警方告稱其事，並將之交付警方通知失主領回，惟隱
    瞞換貼照片乙節，由於夜間光線不良，警方亦未查覺異狀。
    是日（4月25日）上午11時許，丙○○應通知至警所領回該
    駕駛執照時，發現其上照片換貼遭變造，請求警方依法處理
    並提交扣押，經警詢問甲○○而查獲。
二、案經甲○○自首及嘉義市政府警察局第二分局報請臺灣嘉義
    地方法院檢察署檢察官偵查起訴。
    理  由
一、按被告以外之人於審判外之陳述，經當事人於審判程序同意
    作為證據，法院審酌該言詞陳述或書面陳述作成時之情況，
    認為適當者，亦得為證據。當事人、代理人或辯護人於法院
    調查證據時，知有第159條第1項不得為證據之情形，而未於
    言詞辯論終結前聲明異議，視為有前項之同意，刑事訴訟法
    第159條之5定有明文。查本件認定事實所援引之證據，關於
    證據能力，提示被告甲○○對之未為爭執之表示，視為同意
    ，而本院審酌該等審判外陳述作成當時之過程、內容、功能
    等情況綜合判斷，認具備合法可信之適當性保障而具證據能
    力，得採為認定事實之基礎。又有罪判決，諭知六月以下有
    期徒刑或拘役得易科罰金、罰金或免刑者，其判決書得僅記
    載判決主文、犯罪事實、證據名稱、對於被告有利證據不採
    納之理由及應適用之法條（刑事訴訟法第310條之1第1項）
    ，合先敘明。
二、證據名稱：(1)被告之自白；(2)證人即被害人丙○○、證人即
    承辦員警乙○○之證言；(3)嘉義縣竹崎鄉戶政事務所函覆丙
    ○○身分證補發紀錄；(4)交通部公路總局嘉義區監理所嘉義
    市監理站函覆丙○○駕駛執照補發紀錄；(5)扣押筆錄；(6)嘉
    義市政府警察局舉發違反道路交通管理事件通知單；(7)扣案
    換貼被告照片之中華民國交通部製發丙○○名義駕駛執照1
    張。
三、核被告所為，係犯刑法第337條之侵占遺失物罪、第212條之
    變造特種文書罪。被告非法換貼該駕駛執照上之照片而「變
    造」特種文書，據到庭實行公訴檢察官陳明並更正原起訴書
    關於「偽造」之誤載，因起訴所論列之罪名原即變造特種文
    書罪，無庸變更起訴法條。被告所犯上開二罪，犯意各別，
    行為互殊，罪名有異，應分論併罰。又犯罪事實是否已起訴
    ，應以起訴書犯罪事實欄關於檢察官擇為訴訟客體之社會事
    實之記載為準（司法院34年院解字第2929號解釋、最高法院
    94年度臺上字第5504號判決參照）。本件被告非法換貼自身
    照片於他人駕駛執照後暨其查獲過程，起訴書犯罪事實欄之
    記載為「……要求出示證件，核對身分，甲○○因心生畏懼
    ，遂主動將該變造之駕照交還予警」等情，揆檢察官所起訴
    之上開侵害性社會事實，並未載敘若何被告有依該等特種文
    書之用法，執以主張冒名丙○○等攸關「行使」之情節。復
    觀照檢察官所論列援引之法條僅為刑法第212條，並無同法
    第216條，足見起訴書論列「被告偽造特種文書之低度行為
    ，為行使之高度行為所吸收，不另論罪」云云，顯係誤載之
    贅語。被告於具偵查犯罪權限之警方人員知悉其侵占他人遺
    失之駕駛執照前，主動承認並接受裁判，堪認其自首侵占遺
    失物犯行無誤，茲依刑法第62條前段規定減輕其刑。爰審酌
    被告素行，犯罪之動機、目的、手段、情節及犯後態度等一
    切情狀，各量處如主文所示之刑，並各諭知罰金如易服勞役
    、有期徒刑如易科罰金之折算標準。
四、扣案中華民國交通部製發丙○○名義之汽車駕駛執照上所換
    貼之「甲○○」照片1張，係被告所有供本件變造特種文書
    犯罪所用之物，應依刑法第38條第1項第2款規定沒收。
據上論斷，應依刑事訴訟法第229條第1項前段、第310條之1第1
項，刑法第337條、第212條、第62條前段、第41條第1項前段、
第42條第3項前段、第38條第1項第2款，刑法施行法第1條之1第1
項、第2項前段，判決如主文。
本案經檢察官林俊良到庭執行職務。
中    華    民    國    99    年    9     月    13    日
                  刑事第四庭    法  官  蔡憲德
以上正本證明與原本無異。
如不服本判決應於收受判決後10日內向本院提出上訴書狀，並應
敘述具體理由；其未敘述上訴理由者，應於上訴期間屆滿後20日
內向本院補提理由書（均須按他造當事人之人數附繕本）「切勿
逕送上級法院」。告訴人或被害人如對於本判決不服者，應具備
理由請求檢察官上訴，其上訴期間之計算係以檢察官收受判決正
本之日期為準。
中    華    民    國    99    年    9     月    13    日
                                書記官  李珈慧
附錄法條：
刑法第212條
偽造、變造護照、旅券、免許證、特許證及關於品行、能力服務
或其他相類之證書、介紹書，足以生損害於公眾或他人者，處 1
年以下有期徒刑、拘役或 3 百元以下罰金。
刑法第337條
意圖為自己或第三人不法之所有，而侵占遺失物、漂流物或其他
離本人所持有之物者，處 5 百元以下罰金。

司法院資訊處製作；財團法人民間司法改革基金會備份。
